Inventaris van het archief van J.C. Tenkink [levensjaren 1899-1986], 1938-1985
Nationaal Archief, Den Haag
Collectie 452 J.C. Tenkink
Tenkink
1938-1985
C22191
35 inventarisnummers; 0,00 meter
Normale geschreven, getypte en gedrukte tekst, geen bijzondere handschriften.
Nationaal Archief, Den Haag
Mr. J.C. Tenkink
Mr. J.C. Tenkink (1899-1986) was voor de Tweede Wereld Oorlog referendaris en later hoofd van de Tweede Afdeling van het ministerie van Justitie. Na het vertrek van J.R.M. van Angeren naar Londen in mei 1940 werd Tenkink Secretaris-Generaal op het departement van Justitie, en alszodang kreeg hij te maken met de eerste periode van de bezetting door nazi Duitsland. Tenkink was onder andere betrokken bij de invoering van het persoonsbewijs. Het archief bevat een dagboek over J.C. Tenkink's ambtelijk handelen (1940-1941), correspondentie, stukken betreffende zijn benoeming en zijn ontslag, stukken over ordehandhaving in het eerste bezettingsjaar, vergaderingen met politie en procureurs-generaal over het te volgen beleid, evenals een beperkt aantal stukken over zijn werkzaamheden na zijn ontslag.
Archiefvorming
Geschiedenis van de archiefvormer
Mr. J.C. Tenkink (1899-1986) was voor de oorlog referendaris en later hoofd van de Tweede Afdeling van het ministerie van Justitie. De Tweede Afdeling was verantwoordelijk voor het staatsrecht, het volkenrecht, het strafrecht en het gevangeniswezen. Na het vertrek van J.R.M. van Angeren naar Londen in mei 1940 werd Tenkink secretaris-generaal op het departement van Justitie. Als zodanig kreeg hij te maken met de eerste periode van de bezetting. Tenkink was onder andere betrokken bij de invoering van het persoonsbewijs. In maart 1941 nam Tenkink ontslag omdat hij zich niet kon verenigen met de maatregelen van de bezetter en werd tijdelijk opgevolgd door mr. I.P. Hooykaas, die in juli 1941 moest plaatsmaken voor mr. J.J. Schrieke.
Geschiedenis van het archiefbeheer
De verwerving van het archief
Het archiefblok bevat archiefstukken onder verschillende rechtstitels verworven.
Inhoud en structuur van het archief
Inhoud
Het archief bestaat uit drie delen: Stukken Betreffende Tenkink als Secretaris-Generaal van het Departement van justitie. (1940-1941); Stukken betreffende J.C. Tenkink's overige activiteiten; en een Aanvulling uit 1986.
Aanwijzingen voor de gebruiker
Openbaarheidsbeperkingen
Volledig openbaar.
Materiële beperkingen
Het archief kent geen beperkingen voor het raadplegen van stukken als gevolg van slechte materiële staat
Aanvraaginstructie
Openbare archiefstukken kunnen online worden aangevraagd en gereserveerd. U kunt dit ook via de terminals in de studiezaal van het Nationaal Archief doen. Om te kunnen reserveren dient u de volgende stappen te volgen:
U maakt een profiel aan op www.gahetna.nl, en logt vervolgens in
Via de archiefinventaris (alleen de beschrijvingen met rode nummers) selecteert u het gewenste archiefstuk door op de knop 'Reserveren' te klikken
In het volgende scherm geeft u aan op welke dag u het archiefstuk wilt inzien
Indien u zich bevindt in de studiezaal en een tafelnummer heeft ontvangen kunt u dit nummer vermelden. Als u geen tafelnummer heeft kunt u tafelnummer 777 laten staan
Vervolgens bevestigt u uw reservering door deze te versturen.
Verwant materiaal
Beschikbaarheid van kopieën
Inventarisnummers van dit archief zijn niet in kopievorm beschikbaar
Beschrijving van de series en archiefbestanddelen
- STUKKEN BETREFFENDE TENTINK ALS SECRETARIS-GENERAAL VAN HET DEPARTEMENT VAN JUSTITIE. 1940 - 1941., I
  - Dagboek van zijn ambtelijke handelingen, bijgehouden na het begin van de oorlog. Getypte bladen, 1940 - 1941.; 1-3
    - Mei - augustus 1940., 1
    - September - december 1940., 2
    - Januari - maart 1941., 3
  - Correspondentie met de Directeur-Generaal van Politie, 1940 - 1941.; 4-6
    - Juni - augustus 1940., 4
    - September - november 1940., 5
    - December 1940 - maart 1941., 6
  - Correspondentie met overige personen en instellingen, alfabetisch geordend, 1940 - 1941.; 7-9
    - Juni - augustus 1940., 7
    - September - november 1940., 8
    - December 1940 - maart 1941., 9
  - Stukken betreffende zijn benoeming, zijn dienstverband en zijn ontslagaanvrage., Mei 1940 - december 1941.; 10
  - Briefwisseling naar aanleiding van klachten van de gereformeerde kerkgenootschappen over het optreden van de bezetter en over de arrestatie van ds K. Schilder., Augustus - december 1940.; 11
  - Notulen van de eerste vergadering van procureurs-generaal en directeuren van politie., 29 mei 1940.; 12
  - Diverse stukken over opvattingen van Duitse autoriteiten over ordehandhaving., Augustus - oktober 1940.; 13
  - Tekst van een toespraak van de waarnemend secretarisgeneraal tot Nederlandse en Duitse politiefunctionarissen in verband met mogelijke samenwerking., Z.j.; 14
    Mogelijk is deze redevoering niet uitgesproken.
- STUKKEN BETREFFENDE OVERIGE ACTVITEITEN., II
  - Stukken betreffende Tenkink als referendaris bij het Ministerie van Justitie., 1938 - 1939.; 15-17
    - Informele correspondentie van de administrateur Pannenborg naar aanleiding van een verlofaanvrage. Juni 1938., 15
    - Ingekomen persbulletin, houdende een verklaring van N. Chamberlain naar aanleiding van de Duitse inval in Tsjechoslowakije. 27 september 1938., 16
    - Ingekomen brief van de minister, houdende mededeling van zijn benoeming tot officier in de orde van Oranje-Nassau. 29 augustus 1939., 17
  - Ingekomen brieven van het secretariaat van de Rekkense Inrichtingen over zijn benoeming tot lid van het bestuur., Juni 1941.; 18
  - Informele briefwisseling met of ten behoeve van vroegere ambtgenoten., 1941 - 1942.; 19
  - Stukken betreffende een verzoek van de Generale Synode van de Gereformeerde Kerken in Nederland aan Tenkink om op te treden als deputaat voor de correspondentie met de Hooge Overheid., Juni - september 1942.; 20
  - Stukken betreffende de aanbieding van een post van voorzitter van het scheidsgerecht voor de voedselvoorziening aan Tenkink., Maart 1942.; 21
  - Stukken betreffende zijn benoeming tot lid van een commissie van onderzoek naar de formatie van de departementen van algemeen bestuur., 1941 - 1942.; 22
  - Fotolithografische reproduktie van een schilderij van W.J. van de Kerke van de ondertekening van het Duitse capitulatieverdrag in Wageningen op 5 mei 1945., Z.j.; 23
  - Stukken betreffende publicaties over de geschiedenis van het departement van Justitie in bezettingstijd en het optreden van het College van Vertrouwensmannen in 1944 - 1945., 1982 - 1985.; 24-27
    - Stukken betreffende de publicatie van mr. P.E. Mazel, In naam van het recht, De Hooge raad en de Tweede Wereldoorlog. 1982., 24
    - Exemplaren va het blad Vox Juslitiae, houdende artikelen van L.G. Karper over de functie van secretaris-generaal. Maart - april 1983., 25
    - Briefwisseling met onderzoekers naar de geschiedenis van de arrestatie van ds K. Schilder. 1983., 26
    - Doctoraalscriptie van H.W. van Asten, "Jetzt kommen die Vertrauensmänner unter dem Kommissar aus Utrecht", met correspondentie. 1982 - 1985., 27
- AANVULLING 1986., III
  - Notulen van vergaderingen van procureurs-generaal tevens directeuren van politie ter bespreking van het politie- en arrestatiebeleid., 1940 - 1941.; 28-30
    - 13 juni - 31 augustus 1940., 28
    - 5 september - 9 december 1940., 29
    - 19 december 1940 - 28 februari 1941., 30
  - Bijlagen van de notulen: afschriften van missiven van en aan procureurs-generaal, die ter behandeling in de vergadering zijn gebracht., 1940.; 31
  - Alfabetische indexen op de onderwerpen, behandeld in de vergadering, met aanvullingsbladen, samengesteld door Tenkink., Z.j.; 32
- AANVULLING 2016, IV
  - Vergaderstukken van de commissie van Onderzoek naar de formatie van de Departementen van Algemeen Bestuur, 1941-1943; 33-35; 3 pakken
    Mr. J.C. Tenkink was lid van de commissie
    - 1941, 33
    - 1942, 34
    - 1943, 35